最高法院刑事判決　　　　　　　　　 110年度台上字第5338號
上　訴　人　許智嘉


選任辯護人　黃逸仁律師
　　　　　　陳苡瑄律師
上列上訴人因妨害性自主等罪案件，不服臺灣高等法院臺中分院
中華民國110年3月31日第二審判決（110年度侵上訴字第2號，起
訴案號：臺灣臺中地方檢察署108年度偵字第31374號），提起上
訴，本院判決如下：
    主  文
上訴駁回。
    理  由
壹、圖利容留性交及強制性交部分：
一、按刑事訴訟法第377 條規定，上訴於第三審法院，非以判決
    違背法令為理由，不得為之。是提起第三審上訴，應以原判
    決違背法令為理由，係屬法定要件。如果上訴理由書狀並未
    依據卷內訴訟資料，具體指摘原判決不適用何種法則或如何
    適用不當，或所指摘原判決違法情事，顯與法律規定得為第
    三審上訴理由之違法情形，不相適合時，均應認其上訴為違
    背法律上之程式，予以駁回。
二、本件原判決綜合全案證據資料，本於事實審法院採證認事之
    職權，認定上訴人許智嘉有如其事實欄所載意圖使女子與他
    人為性交之行為，而容留以營利，以及對被害人甲女（代號
    AB000-A108400 ，真實姓名、年籍均詳卷）強制性交等犯行
    ，因而維持關於第一審論處上訴人（刑法第231條第1項之）
    圖利容留性交及（刑法第221條第1項之）強制性交罪刑（累
    犯，含諭知相關之沒收、追徵）部分之判決，駁回其就此部
    分在第二審之上訴。原判決就採證、認事、用法及量刑，已
    詳為敘明其所憑之證據及認定之理由。對於上訴人於原審所
    辯各節，何以均不足以採取，亦於理由內詳加指駁。核其所
    為論斷說明，俱有卷內證據資料可資覆按，從形式上觀察，
    原判決此部分並無足以影響其判決結果之違法情形存在。
三、上訴人上訴意旨略以：(1) 上訴人雖容留甲女與他人為性交
    行為，惟每次僅向甲女收取新臺幣（下同）500元或1,000元
    不等之金額，而其每日須支付套房租金700元至1,200元不等
    ，並無多餘利潤，足見上訴人主觀上並無營利意圖，不成立
    圖利容留性交罪。原判決遽行認定上訴人圖利容留性交犯行
    ，有採證認事違背證據法則及理由欠備之違法。(2) 甲女就
    其於事發時是否與上訴人為男女朋友、以電話求救及被繩子
    綁住雙手之時間點、有無違反甲女意願（上訴人先前與甲女
    合意為性行為時，有使用童軍繩綁住甲女之習慣）等情節，
    所為供述前後不一，亦與證人周○○於第一審審理時所為證
    述不同，足見甲女所為不利於上訴人之指訴有瑕疵，不能採
    取；又甲女與上訴人使用通訊軟體「LINE」於事發後之對話
    ，甲女向上訴人表示：是你不讓我走、要對上訴人提出「妨
    害自由」告訴等語，並未提及上訴人對甲女強制性交一事，
    可知上訴人要求甲女為其口交（即上訴人以性器插入甲女口
    腔）時，未違反甲女之意願，不該當強制性交罪。原判決遽
    認上訴人有強制性交犯行，有採證認事違背證據法則及理由
    欠備之違法。
四、惟查：
(一)證據之取捨、證明力之判斷及事實之認定，俱屬事實審法院
    裁量判斷之職權，此項職權之行使，倘未違背客觀存在之經
    驗法則或論理法則，並已於理由內詳述其取捨證據之理由，
    自不得任意指為違法，而執為適法之第三審上訴理由。
    又認定事實所憑之證據（包括人的證據及物的證據），不問
    其為直接證據、間接證據或係情況證據，均得為補強證據，
    只要各該證據具有證據能力，並經合法調查，法院自可本於
    確信判斷（包括依各證據顯示之內容而為合理之推論）其證
    明力。而各證據間，就待證事實之存否，能彼此印證、互為
    補強，並輔以經驗法則及論理法則之推論，而綜合判斷是否
    已達超越合理懷疑之確信程度，自屬適法。又證人陳述有部
    分前後不符，或相互間有所歧異時，或因記憶淡忘、或因其
    他事由所致，究竟何者為可採，事實審法院本得依其職權予
    以斟酌，且其採取證人就待證事實主要部分之證詞，為認定
    被告犯罪之論證時，當然排除證人其他相異部分所為之證詞
    ，該相異部分倘僅係枝節事項，而不足以動搖原判決認定犯
    罪事實之基礎，而於判決結果不生影響者，即與判決不備理
    由有間，非謂一有不符或矛盾，即應認其全部均為不可採信
    。
  ⒈原判決主要係依憑：(1) 上訴人迭於警詢、檢察官偵訊及歷
    審審理時所為不利於己部分之供述（承租套房容留甲女與不
    特定男客為性交行為，每容留1次即向甲女收取500元至1,00
    0 元不等之款項）、甲女、證人周○○於檢察官偵訊及第一
    審審理時之證詞，佐以卷附現場照片、上訴人與甲女間、上
    訴人與周○○間、上訴人與不詳姓名年籍男客間、上訴人與
    所承租套房房東間之「LINE」對話紀錄、匯款單據，以及扣
    案上訴人與男客聯繫之行動電話等證據資料，認定上訴人有
    前揭圖利容留性交犯行。(2) 上訴人於警詢時所為不利於己
    部分之供述（事發時其情緒激動，因打算與甲女為性行為，
    故使用童軍繩綁住甲女，有親吻甲女並要求甲女替其口交）
    、甲女、周○○於檢察官偵訊、第一審審理時之證述，佐以
    卷附現場圖、現場照片等證據資料，認定上訴人有前揭強制
    性交犯行。
  ⒉原判決並載敘：關於上訴人圖利容留性交部分，行為人容留
    性交之行為是否具有營利意圖，並不以行為人因該行為實際
    獲取利益為必要，只須行為人有營利意圖即為已足。稽之卷
    內訴訟資料（包括上訴人、甲女之供述及雙方「LINE」對話
    紀錄等），上訴人確實因容留甲女與男客從事性交易，每次
    容留即能獲取500或1,000元不等之金額，是縱認上訴人將所
    獲取之利益用以支付房租及購買床巾等物使用，仍無礙於其
    基於營利意圖，而承租套房容留甲女與男客從事性交行為，
    並從中收取報酬等情之認定等旨，已敘明上訴人具有「營利
    意圖」之理由。
  ⒊原判決復載敘：關於上訴人強制性交部分，甲女於檢察官偵
    訊及第一審審理時證述：事發時上訴人佯以要媒介、容留其
    接客，其才會前往上訴人承租之套房。到場後，上訴人突告
    以男客取消性交易。其欲離去時，上訴人不讓其離去，其乃
    以上廁所為由趁機打電話給周○○。打電話過程中，上訴人
    有敲撞廁所門，其自廁所出來後，上訴人立即將其拉到床邊
    要求性行為，經其明確拒絕後，上訴人即使用繩子綁住其雙
    手，並脫去其衣物。周○○再打電話來，其偷按接通話鍵，
    但無法對話，用意是要讓周○○知道其身處險境。此時上訴
    人因情緒起伏較大，性器官無法勃起，但仍要求其替上訴人
    口交，並持續觸摸其胸部、下體。約1 小時後，周○○抵達
    現場，在窗戶外目睹上訴人壓在其身上，並自窗戶跳進上訴
    人承租之套房，周○○旋將上訴人架開，其趁隙穿上衣服，
    並與周○○一同離開等語，並無前後指訴矛盾或扞格歧異之
    處。甲女所為上開證詞，經核與周○○於檢察官偵訊及第一
    審審理時證稱：事發當日其原與甲女約好要見面，其後甲女
    有來電表示上訴人不讓甲女離開，其在電話中聽到上訴人威
    脅甲女，不讓甲女離開之話語，乃決定至事發現場救甲女。
    其抵達現場時，自窗外見到上訴人與甲女均全裸，上訴人壓
    在甲女身上，其立即自窗外跳入房間，將上訴人架開，並與
    上訴人扭打，其後偕同甲女離去等語，大致相符，並無瑕疵
    可指。再者，甲女並未主動提告，係因甲女於上訴人對周○
    ○提出傷害、侵入住宅告訴之案件到庭作證，始經檢察官發
    覺上情，無法再隱暪事實始訴請檢察官偵辦。況甲女所為證
    述，並未刻意隱瞞上訴人無法勃起而未以性器進入甲女性器
    之客觀上有利於上訴人之情狀，甲女應無編織謊言、構陷誣
    指上訴人之動機及必要。再佐以卷附周○○與甲女之「LINE
    」對話紀錄，顯示甲女於民國108年2月18日18時22分許傳送
    「嗚嗚、嗚嗚」之訊息予周○○，雙方經通話14秒後，周○
    ○隨即表示：「我馬上去接你」等語。後周○○另有多次撥
    打「LI NE」電話予甲女之紀錄，其中於18時57分及19時1分
    各分別有長達1 分36秒及48秒之通話，亦能佐證甲女、周○
    ○所述上情之真實性等旨。
    至甲女所述打電話向周○○求救之時間點，與卷附上開周○
    ○與甲女之「LINE」對話紀錄所示時間有差異，以及甲女究
    先遭上訴人以繩子綁住雙手後，周○○始再度來電，或周○
    ○再度來電後，甲女始遭上訴人以繩子綁住雙手，前後證述
    略有不同一節，因事發突然，衡情甲女在遭遇性侵害之急迫
    情形下，對於枝節事項之記憶難免有未臻精確之情形，惟尚
    不足以動搖甲女所為證述之憑信性，原判決未加說明，於判
    決結果不生影響，尚難執為上訴第三審之合法理由。
  ⒋原判決復敘明：甲女固於第一審審理時供稱：上訴人與甲女
    先前「合意」從事性行為時，雖有使用童軍繩綑綁對方之習
    慣等語，惟此係在雙方「合意」為性行為之情況下所為增加
    彼此情趣之方式。以甲女既已明確拒絕與上訴人為性行為，
    並向周○○求救之情以觀，自與合意性行為之情形不同，尚
    難以甲女有無上訴人所指上述習慣，遽認上訴人未違反甲女
    之意願。另上訴人固提出事發前與甲女間之「LINE」對話訊
    息，以佐2 人關係類似情侶，雙方先前曾有多次性行為之經
    驗。惟縱認上訴人與甲女曾為情侶關係，仍應尊重甲女之性
    自主決定權，不因雙方係情侶關係而謂甲女只能順從上訴人
    ，任令上訴人擺佈。自難僅因雙方先前形同情侶，且事發前
    於「合意」為性行為時，上訴人有使用童軍繩綑綁甲女之習
    慣一情，而為有利於上訴人之認定等旨。
    又稽之卷內資料，上訴人於事發後先以「LINE」向甲女表示
    ：已對周○○提出侵入住宅、妨害自由及傷害等刑事告訴，
    不會放過周○○等語，甲女始回應：是你不讓我走、惡人先
    告狀、也要對你提告妨害自由等語。細繹雙方對話內容前後
    脈絡，甲女單純係就上訴人欲對周○○提告之事所為片面回
    應，並非針對強制性交一事回應。況一般人對於強制「口交
    」是否與男性性器官強制插入女性性器官之法律效果相同（
    均屬強制性交）乙節，未必完全瞭解。是甲女上開事發後之
    對話內容，自無從為有利於上訴人之認定，尚難執為上訴第
    三審之合法理由。
    綜上各節，原判決基於前揭各證據資料彼此印證、互為補強
    ，經綜合判斷、取捨所為採證認事，核與經驗法則及論理法
    則不悖，尚無不合。
    上訴意旨泛指：原判決有採證認事違背證據法則及理由欠備
    之違法云云，依上述說明，洵非合法之第三審上訴理由。
(二)綜上，上訴意旨均非依據卷內訴訟資料具體指摘原判決究有
    如何違法之情形，徒執前詞，或再為單純事實之爭執，或就
    原審採證認事職權之適法行使，以及原判決已明確論斷說明
    之事項，再事爭論，顯與法律規定得為上訴第三審理由之違
    法情形不相適合。揆之首揭說明，應認本件關於圖利容留性
    交及強制性交部分之上訴，均為違背法律上之程式，皆予駁
    回。
貳、恐嚇危害安全部分：
    按上訴得對於判決之一部為之；未聲明為一部者，視為全部
    上訴，110年6月16日修正公布、同年月18日施行（下稱修正
    前）之刑事訴訟法第348條第1項定有明文。同時修正之刑事
    訴訟法施行法第7條之13規定「中華民國110年5 月31日修正
    通過之刑事訴訟法施行前，已繫屬於各級法院之案件，於施
    行後仍適用修正前刑事訴訟法第348 條規定；已終結或已繫
    屬於各級法院而未終結之案件，於施行後提起再審或非常上
    訴者，亦同。」依修正後刑事訴訟法施行法第7 條之13規定
    ，仍適用修正前刑事訴訟法第348 條之規定。上訴人就原判
    決提起上訴，並未聲明就其中一部上訴，依上述規定，應視
    為全部上訴。
    又刑事訴訟法第376條第1項各款所列之案件，經第二審判決
    者，除有同項但書之情形外，不得上訴於第三審法院，為該
    法條所明定。本件上訴人所犯恐嚇危害安全部分，原審係維
    持第一審論處（刑法第305 條之）恐嚇危害安全罪刑，屬刑
    事訴訟法第376 條第1項第1款之案件，既經第二審判決，復
    無同項但書規定之情形，自不得上訴於第三審法院。上訴人
    一併提起恐嚇危害安全部分之上訴，為法所不許，應併予駁
    回。
據上論結，應依刑事訴訟法第395條前段，判決如主文。
中    華    民    國   110    年    10    月    7     日
                  刑事第七庭審判長法  官  李  錦  樑  
                                  法  官  蔡  彩  貞  
                                  法  官  林  孟  宜  
                                  法  官  吳  淑  惠  
                                  法  官  邱  忠  義  
本件正本證明與原本無異
                                  書記官
中    華    民    國   110    年    10    月    13    日